臺灣高等法院刑事判決
111年度上訴字第4081號
上  訴  人  臺灣新北地方檢察署檢察官
被      告  王君皓


上列上訴人因被告妨害公務等案件，不服臺灣新北地方法院109
年度訴字第1502號，中華民國111年5月19日第一審判決（起訴案
號：臺灣新北地方檢察署109年度偵緝字第1675號），提起上訴
，本院判決如下：
    主  文
上訴駁回。
    理  由
一、公訴意旨略以：被告王君皓於民國108年6月20日晚間20時55
    分許，駕駛其商請不知情之友人白富銘於108年6月19日19時
    許，在「超省錢租賃公司」所租借之車牌號碼000-0000號租
    賃小客車（下稱本案A車）搭載林威樺（綽號「阿威」，所
    涉妨害公務等，另為不起訴處分）、施銘育（所涉妨害公務
    等，業經不起訴處分）及真實姓名、年籍均不詳、綽號「小
    君」之成年女子，行經新北市三重區仁義街涵洞前時，因闖
    越紅燈而為警攔查，被告為避免遭警逮捕，明知新北市政府
    警察局保安警察大隊第二中隊第三分隊值勤員警王品正、王
    志豪、劉奇豪、梁家豪均係依法執行職務之公務員，竟基於
    妨害公眾往來安全之犯意，不顧員警稽查，駕駛上開車輛高
    速行駛並任意變換車道、闖紅燈，嚴重影響其他用路者通行
    道路之安全，致生往來之危險，嗣行經新北市三重區元信三
    街與元信二街176巷口時，因行車路線受阻而停駛，員警王
    品正、王志豪示意被告下車受檢，被告竟基於妨害公務、毀
    損公務物品之犯意，倒車朝員警王品正、王志豪及員警王品
    正等4人駕駛之車牌號碼000-0000號警用巡邏車（下稱上開
    巡邏車）衝撞，以此方式對依法執行職務之公務員施以強暴
    ，致上開巡邏車之右後車門受損而不堪使用（所涉毀損部分
    ，未據告訴），員警王品正、王志豪見狀即時閃躲方未受傷
    。因認被告涉犯刑法第185條第1項之以他法致生往來之危險
    、第135條第1項之對於公務員依法執行職務時施強暴、第13
    8條毀損公務員職務上掌管之物品等罪嫌。
二、證據能力之說明：　　
　　按刑事訴訟法基於證據裁判主義及嚴格證明法則，明定得以
    作為認定犯罪事實存否之依據者，以有證據能力之證據為限
    。而「傳聞排除法則」中所謂被告以外之人於審判外之陳述
    無證據能力，係針對證據目的在於證明犯罪事實爭點（issu
    e on fact）之證據資格而言，若證據之目的僅係作為「彈
    劾證據憑信性或證明力」之用（issue on credibility），
    旨在減損待證事實之成立或質疑被告或證人陳述之憑信性者
    ，其目的並非直接作為證明犯罪事實成立存否之證據，則無
    傳聞排除法則之適用，此即英美法概念所稱「彈劾證據」（
    impeachment evidence），日本刑事訴訟法第328 條亦已就
    此項「彈劾證據」予以明文規定，基於刑事訴訟發現真實及
    公平正義之功能，於我國刑事訴訟上亦應有其適用。故於審
    判期日證人所為陳述與審判外之陳述相異時，仍可提出該證
    人先前所為自我矛盾之陳述，用來減低其在審判時證言之證
    明力，此種作為彈劾證據使用之傳聞證據，因非用於認定犯
    罪事實之基礎，不受傳聞法則之拘束。因此，被告以外之人
    於審判外之言詞或書面陳述，雖不得以之直接作為證明犯罪
    事實存否之證據，但非不得以之作為彈劾證據，用來爭執或
    減損被告、證人或鑑定人陳述之證明力，最高法院98年度台
    上字第2079號、第2896號、第4029號判決意旨參照。本件以
    下所引有關上揭被告以外之人於審判外之言詞及書面陳述，
    均非直接證明犯罪事實存否之證據，依前開判決意旨，皆不
    受證據能力規定及傳聞法則之限制。
三、按犯罪事實應依證據認定之，無證據不得認定犯罪事實；不
    能證明被告犯罪者，應諭知無罪之判決，刑事訴訟法第154
    條第2項、第301條第1項分別定有明文。又按認定犯罪事實
    應依證據，為刑事訴訟法所明定，故被告否認犯罪事實所持
    之辯解，縱屬不能成立，仍非有積極證據足以證明其犯罪行
    為，不能遽為有罪之認定；如未能發現相當證據，或證據不
    足以證明，自不能以推測或擬制之方法，以為裁判基礎；認
    定犯罪事實所憑之證據，無論為直接證據或間接證據，其為
    訴訟上之證明，須於通常一般之人均不致於有所懷疑，而得
    確信其為真實之程度者，始得據之為有罪之認定（最高法院
    76年台上字第4986號判例意旨參照）。刑事訴訟法第161條
    第1項規定：檢察官就被告犯罪事實，應負舉證責任，並指
    出證明之方法；因此，檢察官對於起訴之犯罪事實，應負提
    出證據及說服之實質舉證責任。倘其所提出之證據，不足為
    被告有罪之積極證明，或其指出證明之方法，無從說服法院
    以形成被告有罪之心證，基於無罪推定之原則，自應為被告
    無罪判決之諭知（最高法院92年台上字第128號判例意旨亦
    可參照）。　
四、檢察官認被告王君皓涉犯以他法致生往來之危險、對於公務
    員依法執行職務時施強暴及毀損公務員職務上掌管之物品等
    罪嫌，係以被告之供述、證人即共乘本案A車者林威樺、施
    銘育、證人即租賃本案A車者白富銘、證人即超省錢租賃公
    司負責人孟庭宇之證述、超省錢租賃公司現場監視器畫面截
    圖及路口監視器、警車之行車紀錄器錄影光碟及其等畫面截
    圖及警車車損照片為其主要論據。訊據被告堅詞否認有何上
    開犯行，辯稱：「我當時身體不舒服，忘記是誰開車，也忘
    記當時情形，我當時確實在車上，但沒有印象有沒有闖紅燈
    、變車道，我也不知道怎麼撞到警車的。」等語。經查：
  ㈠被告於上開時地駕駛本案A車，且拒受執行公務員警檢查，因
    逃逸為員警駕駛警車追逐等情，為被告於原審審理時坦認在
    卷（見原審卷第343、344頁），核與證人白富銘及孟庭宇於
    警詢時及證人施銘育於偵查中及原審時暨證人林威樺於偵查
    中證述情節相符（見偵卷第19至25、173、174頁；偵緝第16
    75號卷第101至103頁；偵緝第1410號卷第7至9、23至29頁；
    原審卷第335至342頁），並有超省錢租賃公司現場監視器畫
    面截圖照片（見偵卷第69、70頁）、路口監視器、行車紀錄
    器光碟及影像畫面截圖在卷（見偵卷第65至68頁）可憑，衡
    諸證人白富銘、孟庭宇、林威權與被告均無夙怨，諒無設詞
    誣攀之理，其等之證言皆可採信，此部分足信為真實。
　㈡被告於原審審理時坦承其係駕駛人，惟於本院審理時改稱當
    天不是其開車，不記得是誰開車云云（見本院卷第94頁）。
    然證人林威樺於偵查中結證稱：「好像是王君皓開車，當天
    我在睡覺。一路上我昏昏沉沉都在睡覺，我有印象我上車睡
    覺，他有去接施銘育，後面的事我沒印象。是王君皓開車去
    載我，我當時坐在車輛駕駛座後方睡覺，車上只有我跟王君
    皓、施銘育3人。」等語（見偵緝第1410號卷第29頁）；且
    被告於第一次警詢時先供稱駕駛是林威樺的男性友人，後又
    改稱是施銘育等情（見偵卷第11、16頁），而施銘育並非本
    案當時之駕駛人，業據臺灣新北地方檢察署檢察官為不起訴
    處分確定在案（見偵卷第255至257頁）；參之被告原審審理
    時，經審判長於勘驗卷附之光碟檔案後，再次問被告是否為
    駕駛人，被告即坦承在卷（見原審卷第343、344頁），足認
    被告確實為本案之駕駛人，是其於本院審理時翻異前詞否認
    其為駕駛人云云，顯不足採。
　㈢經原審勘驗偵卷內所附證物袋，其中標註『108.6.20行車紀錄
    器影片』內檔案名稱「FILE000000-000000F」之影像光碟，
    為員警駕駛警車前、後行車紀錄器影像；其中無標註之銀色
    光碟，檔案名稱「仁義街元信二街口」、「元信二街元信二
    街176巷口」即為路口監視器影像，分別勘驗結果如下（以
    下僅顯示播放時間）：
　1.員警警車之車前行車紀錄器部分：00：00：01畫面一開始即
    見本案A車（外觀為紅色自小客車）直行雙向馬路，且超越
    前車時，有橫跨分向黃虛線上進行超車，超車後即返回原行
    經方向車道，畫面前方見有十字路口，路口處設置之2座警
    告號誌燈均顯示為綠燈，00：00：02警告號誌燈改為黃燈，
    於00：00：04 本案A車行經十字路口旋即左轉彎行駛，嗣00
    ：00：05警告號誌燈變為紅燈，於00：00：07本案A車左轉
    後即消失畫面，隨後為員警駕駛車輛追尋本案A車畫面，不
    予贅述。00：00：21畫面見淺色汽車前方即為本案A車，行
    經多數路口時，路口警告號誌燈均顯示為綠燈，本案A車則
    為直行駕駛，00：00：39 本案A車行經路口警告號誌燈顯示
    為綠燈之十字路口之際，撥打左轉方向燈後，先讓對向行駛
    之機車經過隨即左轉直行之，警車尾隨在後。00：00：51本
    案A車行經顯示紅色警告號誌燈路口前，即先朝右方街巷轉
    入，本案A車後方煞車燈閃起即驟停，警車尾隨在後並停於
    本案A車左側，因前方有垃圾車、資源回收車輛執行公務，
    致本案A車行進受阻。00：01：01 本案A車旋即朝後方警車
    停放所餘車道空間為倒車駛離，過程中疑似擦撞警車右側，
    同時員警長按喇叭並另有員警下車出聲喝止，隨後有鳴槍一
    聲。00：01：12至畫面結束，為數警員討論案情之言語，期
    間無本案A車相關畫面，故不予贅述。
  2.員警警車之車後行車紀錄器影像部分：00：00：01畫面開始
    為員警駕駛車輛之畫面，期間並無本案A車之影像，故不予
    贅述。00：00：57畫面中看到警車始轉入畫面下方之位置即
    驟停且長按喇叭後，再驅車前行數公尺即停並按喇叭示警，
    00：01：02員警大聲喝止後，畫面微晃片刻，隨即看到本案
    A車倒車迴轉至警車後方，即駛回原駕駛行經之道路方向（
    即畫面右側之道路）至消失畫面，同時2名員警追逐在後，
    嗣鳴槍嚇阻未果，即佇足原地朝本案A車離去方向觀看。00
    ：01：23至畫面結束，為員警於原地處理相關事務之畫面，
    且無本案A車任何畫面，故以下略之。
  3.「仁義街元信二街口」監視器影像部分：
　　畫面右上方可看到設有1座警告號誌燈。00：00：01至00：0
    0：44止為上開警告號誌燈由紅色轉為綠色，眾多車輛行進
    之畫面，故不予贅述。00：00：45至畫面結束警告號誌燈顯
    示為綠色狀態，被告所駕駛之本案A車自畫面左下方出現，
    行至路口交會處，撥打左轉方向燈後隨即左轉直行，員警駕
    駛之車輛緊隨在後，兩車先後消失至畫面。
  4.「元信二街元信二街176巷口」監視器影像部分：
　　拍攝路段為雙向道，馬路中標有雙黃實線，於00：00：01本
    案A車自畫面正上方處朝畫面右下方行進至消失畫面，則警
    車屢閃大燈緊跟在後亦隨之消失於畫面。至00：00：19期間
    未有任何車輛行進，此處略以。00；00：20 本案A車自畫面
    右下方駛入，朝畫面正前方行駛至畫面結束。
　5.上開1.至4.之監視器檔案、影像檔案，經原審勘驗明確，製
    有勘驗筆錄並擷取影像截圖附卷可憑（見原審卷第178至197
    頁），復經本院勘驗結果與原審相符，製有勘驗筆錄在卷，
    且為被告所不爭執（見本院卷第79、90至96頁），確屬事實
    。
  ㈣被訴刑法第185條第1項以他法致生往來危險罪部分：
  1.按刑法第185條第1項之罪，採具體危險，祇須損壞、壅塞之
    行為，造成公眾往來危險之狀態為已足，不以全部損壞、壅
    塞或發生實害為必要，已有最高法院79年台上字第2250號判
    決意旨可參。又所謂「以他法」致生往來之危險，當然亦須
    達於相當條文列舉「壅塞」或「損壞」道路之程度始足當之
    ；單純超速、闖紅燈及逆向等方式行駛，在時間上僅屬短暫
    ，不具延續性，自不生公眾往來安全之具體危險。
  2.循上開勘驗歷程觀察，警車追逐被告所駕駛之本案A車，本
    案A車車行速度因受追逐非慢，惟均行駛順向車道，於超越
    前車時，一時有橫跨分向黃虛線進行超車，然超越後即返回
    原行經方向車道，約略僅1秒鐘，而為警車追逐過程中未見
    本案A車有闖越紅燈情況，且於路口左轉彎時撥打左轉方向
    燈後，先讓對向直行之機車經過始行通過路口等情，是本院
    依卷內所存影像光碟，被告並無持續逆向行駛，亦無任意反
    覆左右變換車道，雖有超越前車一度橫跨分向線，然旋即切
    換回原本車道，此為超車過程必然現象，並無併排行駛持續
    佔據路面或逆向行駛情狀。是被告駕駛車輛非與其他車輛追
    逐競速佔據路面，因急於擺脫警車跟隨，而與警車追逐時程
    僅約1分多鐘，甚屬短暫，難認達壅塞道路之程度，也未見
    其有何致生公眾往來之具體危險。
  ㈤被訴刑法第135條第1項對於公務員依法執行職務時施強暴罪
    、同法第138條毀損公務員職務上掌管物品罪部分：
  1.按刑法第135條第1項之罪，以對於公務員依法執行職務時施
    強暴、脅迫為要件，是行為人須出於妨害公務之犯意，於公
    務員依法執行職務時，對公務員之身體直接實施暴力、或以
    公務員為目標，而對公務員施暴力，其結果影響及於公務員
    之執行職務，始能成立，如僅係單純脫免公務員所為之強制
    處分，並未積極攻擊公務員之身體或其他物品或他人，因無
    施強暴之行為，自不該當妨害公務罪之要件。又按刑法第13
    5條第1項之妨害公務罪及同法第138條之毀損公物罪，既均
    未另設處罰過失犯之規定，依刑法第12條規定：「行為非出
    於故意或過失者，不罰。過失行為之處罰，以有特別規定者
    ，為限」，自以行為人係出於施強暴、脅迫之故意，及故意
    使公務員職務上掌管之物品毀棄、損壞或致令不堪用，始足
    當之。
  2.被告駕駛本案A車為警車追逐，過程中未見被告有闖越紅燈
    、持續逆向行駛或併排行駛等危險駕駛等情，已如上述。復
    依員警警車之車前行車記錄器所見，本案A車行經前方路口
    為紅色號誌燈時，先行朝向右方巷弄轉入，其轉入巷弄內，
    恰因前方有垃圾車、資源回收車輛停放巷中執行公務，致阻
    其前行，警車亦尾隨在後並停於本案A車左側，本案A車始朝
    後方警車停放所餘車道空間倒車駛離，於倒車過程中，致有
    生撞擊警車之情，已為原審及本院勘驗如前。觀諸警車車損
    照片所示，警車之右側後門之門把處，存有輕微擦撞痕跡，
    有該照片2張在卷（見偵卷第63頁）可考，且僅為些許擦痕
    ，沒有傷及底漆，無致該車車門喪失正常功能，外觀亦無發
    生重大變化，故車體受損部分，當時無至汽修場修繕乙節，
    亦有新北市政府警察局三重分局110年10月27日新北警重刑
    字第1103804671號函文所附員警職務報告1份在卷（見原審
    卷第167至169頁）可佐，是本案被告倘為惡意對在場員警直
    接施以強暴方式，或有使警車毀棄、損壞致令不堪用之故意
    ，實難想像何須刻意迴避警車，而僅見其從警車旁之空隙企
    圖駛離？且本案A車倒車駛離擦撞警車之痕跡甚屬輕微，實
    堪認被告應係轉入巷內，突遇前方垃圾車、資源回收車阻擋
    前行，急欲逃離現場而選擇倒退返回道路之突發狀態，因試
    圖從與警車間空隙離開，於空間狹小下始不慎擦撞警車，然
    此情實屬過失，尚難逕認有何對員警身體或員警掌管之物品
    施以強暴之故意，是亦難認被告有對公務員依法執行職務時
    施強暴或毀損公務員職務上掌管物品之犯意，即難要其擔負
    該部分刑責。
  ㈥綜上所述，依原審及本院勘驗案發過程之相關行車紀錄器、
    監視器畫面及車損照片等事證，檢察官所舉被告涉嫌本案犯
    行之證據，本院認尚未達於通常一般之人均不致有所懷疑，
    而得確信其為真實之程度，即不能證明被告上開犯罪，而應
    為其無罪之諭知。
五、維持原判決及駁回上訴之理由：　　
　　原審以不能證明被告王君皓犯罪，而諭知無罪，核無不合。
    檢察官上訴意旨略以：「1.被告駕駛車牌號碼000-0000號租
    賃小客車，拒絕警方攔查後，遭警方以警用巡邏車在後追逐
    ，在被告行經三重區元信三街與元信二街176巷口，因前方
    有垃圾車正在執行勤務而受阻，警方車內2名員警隨即下車
    喝止被告停車受檢，然被告仍駕駛車輛倒車衝撞警員方向，
    至擦撞警車右後車門，警員隨即開槍喝止，足見被告倒車時
    ，已有員警下車並站立車輛旁。另依勘驗筆錄記載（見原審
    卷第191頁），亦表示被告於上開地點駕駛車輛倒車前，與
    警員之職務報告及工作紀錄簿記載一致，可見被告惡意衝撞
    以下車攔查之員警及警用車輛，對員警之生命身體及警車已
    產生有形物理力，至影響公務員執行勤務，則被告之行為已
    達強暴之程度，該當刑法第135條之妨害公務犯行。縱使被
    告係為逃離現場，然其採用對執行公務員警為強暴脅迫之行
    為，與單純為脫免公務員所為之強制處分顯有不同。原審認
    被告係為從警車旁之空隙企圖駛離，而無強暴脅迫之故意，
    與上開客觀證據有違。2.依現場照片所示，被告在行經元信
    三街（應為元信二街）時，號誌顯示為紅燈，且該紅燈為元
    信二街與元信二街176巷路口之交通號誌，被告仍右轉進入
    元信二街176巷，足認被告已闖紅燈，與勘驗結果相符（見
    原審卷第187頁），是原審認被告無闖紅燈之行為，與客觀
    情況有違。又被告前於行經仁愛街125巷口右轉進入仁義街
    時，號誌已為紅燈情形，原審勘驗筆錄並未截圖或敘明地點
    ，然難僅憑文字斷定被告跨越道路停止線時，號誌是否已轉
    為紅燈。依現場照片所示，被告有連續闖紅燈之行為，與原
    審所認定之事實基礎相異，且被告經原審認定有高速變換車
    道之行為。原判決認事用法容有違誤之處，爰請將原判決撤
    銷，更為適當合法之判決。」等為由，指摘原判決不當。然
    查：原審已詳敘其證據方法與待證事實之關係，及何以認定
    證明被告雖為本案A車之汽車駕駛人，且拒受執行公務員警
    檢查，因逃逸為員警駕駛警車追逐之情，惟依原審及本院勘
    驗之警方之行車紀錄器、路口監視器畫面檔案結果、截圖照
    片，均不足以證明被告有以他法致生往來之危險、對於公務
    員依法執行職務時施強暴犯行，且被告為逃逸警車之追逐而
    趁隙倒車駛離，並非有毀損警車之情形之理由，而本院對於
    卷內訴訟資料，復已逐一剖析，參互審酌，仍無從獲得被告
    有以他法致生往來之危險、對於公務員依法執行職務時施強
    暴、毀損公務員職務上掌管之物品等犯行有罪心證，業如上
    述，基於罪疑惟輕、無罪推定之原則，自應為被告無罪之諭
    知。被告固有違反上開交通規則之數項違規行為，理當行政
    裁罰，然本件既不能證明被告涉有上開檢察官所指以他法致
    生往來之危險、對於公務員依法執行職務時施強暴、毀損公
    務員職務上掌管之物品等犯行，自難率以上開罪名相繩，檢
    察官未提新事證之上訴，為無理由，應予駁回。
據上論斷，應依刑事訴訟法第368條，判決如主文。
本案經檢察官鄭心慈偵查起訴，檢察官王凌亞上訴，檢察官廖先
志到庭執行職務。　　
中　　華　　民　　國　　111 　年　　12　　月　　7 　　日
                  刑事第十七庭  審判長法　官  鄭水銓
                                      法　官  姜麗君
                                      法　官  黃雅芬
以上正本證明與原本無異。
檢察官如不服本判決，應於收受送達後20日內向本院提出上訴書
狀，惟須受刑事妥速審判法第9條限制。其未敘述上訴之理由者
，並得於提起上訴後20日內向本院補提理由書(均須按他造當事
人之人數附繕本)「切勿逕送上級法院」。
刑事妥速審判法第9條：
除前條情形外，第二審法院維持第一審所為無罪判決，提起上訴
之理由，以下列事項為限：
一、判決所適用之法令牴觸憲法。
二、判決違背司法院解釋。
三、判決違背判例。
刑事訴訟法第377條至第379條、第393條第1款之規定，於前項案
件之審理，不適用之。
                                      書記官  鄭雅云
中　　華　　民　　國　　111 　年　　12　　月　　7 　　日